【裁判字號】    97,簡上,1472
【裁判日期】    980220
【裁判案由】    詐欺
【裁判全文】
臺灣板橋地方法院刑事判決            97年度簡上字第1472號
上  訴  人
即  被  告  甲○○
上列上訴人因詐欺案件，不服本院97年度簡字第8010號中華民國
97年11月15日第一審判決（聲請簡易判決處刑案號：97年度偵字
第22575號），提起上訴，本院管轄之第二審合議庭判決如下：
    主  文
上訴駁回。
    事  實
一、甲○○依其智識程度及社會經驗，預見將其所使用之金融帳
    戶存摺、提款卡（含密碼）提供予不詳人士使用，可幫助不
    詳人士提領獲取詐欺犯罪所得，竟在該結果之發生不違背其
    本意之情形下，基於幫助詐欺取財之不確定故意，於民國九
    十六年六月十二日起至同月十五日前之間某日，在臺中市○○路與大墩七街附近之「７－１１」便利商店，將其與其妻
    張麗秋（不知情）於同年六月十二日共同代理其子李００（
    八十七年生，真實姓名年籍詳卷）申請開立之陽信商業銀行
    溪洲分行（下稱陽信銀行）000000000000號帳
    戶之存摺、提款卡及密碼等物，交付予真實姓名年籍不詳自
    稱「林經理」之某真實姓名年籍不詳之成年男子，藉以幫助
    「林經理」所屬詐欺集團從事詐欺取財之犯行。嗣該詐欺集
    團成員意圖為自己不法之所有，利用甲○○所提供之前開陽
    信銀行之帳戶，於附表所示時間，並施以如附表所示之詐術
    ，使乙○○、丙○○二人陷於錯誤，先後依該詐欺集團成員
    之指示，於附表所示之時間，將如附表所示款項轉帳匯入至
    上開陽信銀行帳戶內，俟發現乙○○、丙○○將款項轉帳匯
    入至前開銀行帳戶後，該詐欺犯成員隨即派員提領甲○○提
    供之上開銀行帳戶內款項。後因乙○○、丙○○發覺受騙，
    分別報警循線查悉上情。
二、案經臺北縣政府警察局板橋分局報請臺灣板橋地方法院檢察
    署檢察官偵查後聲請簡易判決處刑。
    理  由
一、證據能力：
    查上訴人即被告甲○○於準備程序及本院審理中對於下列各
    項證據方法之證據能力均無意見，本院審酌各證據方法作成
    時之情況，認為並無不適當之情事，依刑事訴訟法第一百五
    十九條之五規定，均得作為證據，合先敘明。
二、認定犯罪事實所憑之證據及理由：
    訊據被告甲○○固坦承有於上開時地，將上開陽信銀行帳戶
    之存摺、提款卡及密碼，交付予自稱「林經理」之某真實姓
    名年籍不詳之成年男子之事實，惟矢口否認有何幫助詐欺犯
    行，辯稱：我當時是看報紙應徵司機工作，對方說公司在台
    北，傳播小姐在臺中，所以要提供帳戶，以轉帳薪水給我，
    我當時沒有仔細想，因為急著找工作，所以提供帳戶給對方
    ，我是被騙的，並不是賣帳戶給他們，也沒有要以該帳戶幫
    助他人犯罪的意思云云。經查：
(一)被告與其妻張麗秋於同年六月十二日共同代理其子李００申
    請開立之上開陽信銀行帳戶，確遭詐騙集團成員利用，以如
    附表所示之方式詐騙被害人乙○○、丙○○轉帳匯入如附表
    所示之款項等事實，業據證人即被害人乙○○、丙○○於警
    詢時指述綦詳，復有被告上開陽信銀行存摺存款印鑑卡、被
    告及其妻張麗秋之身分證件、戶口名簿、客戶對帳單、交易
    明細表各一件、郵局自動櫃員機交易明細表三件、合作金庫
    銀行自動櫃員機交易明細表一件、警察機關受理詐騙帳戶通
    報警示簡便格式表二件、內政府警政署反詐騙諮詢專線紀錄
    表二件在卷可稽。
(二)被告固以前詞置辯，惟詐欺集團使用人頭帳戶作為詐欺等財
    產犯罪之工具，早已為平面及電子媒體廣為報導，被告係智
    識正常且具社會經驗之成年人，對此自無不知之理；且依被
    告於警詢時供述：伊係應徵搭載傳播小姐之司機工作，自稱
    林經理的男子要求伊提供帳戶，他們會將傳播小姐賺的錢扣
    掉伊薪資新臺幣（下同）三千元，剩下的錢要存入伊提供的
    帳戶後，再轉給公司等語，是被告載送之傳播小姐所賺取而
    交付之款項，經扣除被告當日之薪資三千元後，其餘款項即
    應歸「林經理」所屬之公司所有，縱由被告或傳播小姐暫收
    上述款項，亦應由公司方面自行提供帳戶以供被告或傳播小
    姐存入，或於被告、傳播小姐返回公司後直接繳回公司人員
    即可，何須將傳播小姐之工作所得款項先存入被告提供之帳
    戶後，再轉給公司或使用被告提供之提款卡至銀行領取？再
    者，對方若果係正常應徵司機，理應陳明公司名稱、地址，
    出面聯絡之人亦應表明真實之姓名、身分，如何會在未表明
    任何資料下，即要求提供帳戶之存摺、提款卡及密碼？被告
    對此種種顯然違背常情之情事，豈能毫無懷疑而遽信之理？
    是被告辯稱其係因應徵司機而受騙提供銀行帳戶之存摺、金
    融卡及密碼云云，其真實性已非無疑，尚難採信。
(三)又於金融機構開設存款帳戶，請領存摺、提款卡（含密碼）
    一事，原係針對個人身分之社會信用而予以資金流通，具有
    強烈之屬人性，而金融帳戶為個人理財之工具，於金融機構
    申請開設存款帳戶亦無任何特殊之資格限制，一般民眾皆可
    以存入最低開戶金額之方式，任意於金融機構申請開設存款
    帳戶，且一人並可於不同之金融機構申請多數之存款帳戶使
    用，此屬眾所周知之事實。是依一般人之社會生活經驗，若
    見他人不以自己名義申請帳戶，反而向人收取金融帳戶供己
    使用，衡情對於該帳戶是否供不法之使用，當有合理之懷疑
    。本件被告於警詢時亦供稱「林經理」要求伊提供帳戶時，
    伊有問「林經理」為何要用帳戶等語，顯見被告交付帳戶予
    「林經理」時已有懷疑其等使用該帳戶之真正目的，且被告
    既係心智成熟的成年人，依其個人之智識及經驗，應可預見
    自稱「林經理」之成年男子，不使用自己之帳戶，竟向其收
    取帳戶之存摺、提款卡及密碼使用，則被告對於提供帳戶存
    摺、提款卡及密碼等物供他人使用，有幫助該他人從事詐欺
    取財犯行之可能性，應有所預見，然被告竟仍將其上開金融
    機構帳戶之存摺、提款卡及密碼等物，交予他人使用，堪認
    被告於主觀上對於其提供帳戶之行為，縱令因而幫助他人為
    詐欺取財之行為，亦不違反其本意，其有幫助詐欺取財之不
    確定故意，至屬灼然。被告辯稱伊交付帳戶並沒有要幫助他
    人犯罪的意思云云，並非足採。
(四)至被告於本院審理中固提出應徵司機之報紙分類廣告一張，
    但縱認被告所辯其係經由報紙分類廣告刊登應徵司機工作之
    訊息而與刊登報紙廣告者電話聯絡後交付帳戶予「林經理」
    一節屬實，但被告對於登報之人應徵司機，卻未告知公司之
    名稱、地址，亦未表明聯絡者之真實姓名、身分等違背常情
    之情況下，即任意提供自己帳戶之存摺、提款卡及密碼與對
    方，衡之社會經驗法則，及被告之智識能力，並於本院準備
    程序中供承伊認為提供帳戶給人家有錯等語，堪認被告對其
    提供帳戶存摺、提款卡及密碼等物供他人使用，有幫助該他
    人從事詐欺取財犯行之可能性，應有所預見，詎被告仍將其
    上開銀行帳戶之存摺、提款卡及密碼等物，交予來歷、身分
    不明之「林經理」使用，益徵被告於主觀上對於其提供帳戶
    之行為，縱令因而幫助他人為詐欺取財之行為，亦不違反其
    本意，其確有幫助詐欺取財之不確定故意。是被告上開所辯
    及其所提前揭報紙分類廣告，尚難據為其有利之認定。
(五)綜上所述，被告前開各項辯解，仍難據為免責之事由。本案
    事證明確，被告犯行洵堪認定。
三、核被告甲○○所為，係犯刑法第三十條第一項、第三百三十
    九條第一項之幫助詐欺取財罪。被告以一提供上開陽信銀行
    帳戶之幫助行為，幫助上述詐欺集團成員實施二詐欺取財之
    犯罪行為，致使附表所示二名被害人財產法益受侵害，同時
    觸犯上開二相同之幫助詐欺取財罪名，為想像競合犯，應依
    刑法第五十五條規定，從一重處斷。又被告以幫助之意思，
    參與構成要件以外之行為，為幫助犯，應依同法第三十條第
    二項之規定，按正犯之刑減輕之。原審以被告所犯幫助詐欺
    取財罪，事證明確，適用刑事訴訟法第四百四十九條第一項
    前段、第三項、第四百五十四條第二項，刑法第三百三十九
    條第一項、第三十條第一項前段、第二項、第五十五條、第
    四十一條第一項前段，刑法施行法第一條之一第一項、第二
    項前段之規定，並審酌被告之素行，及其提供以其子名義所
    開設之帳戶予詐欺集團作為犯罪使用，增加被害人尋求救濟
    之困難，使犯罪之訴追趨於複雜，擾亂社會治安，並使得其
    子蒙受信用不良紀錄之不利益，暨其犯後否認犯行，及被害
    人受詐騙之金額等一切情狀，量處有期徒刑三月，並諭知易
    科罰金之折算標準，認事用法均無違誤，量刑尚稱妥適，被
    告上訴猶執前詞否認犯罪，並無理由，應予駁回。
據上論斷，應依刑事訴訟法第四百五十五條之一第一項、第三項
、第三百六十八條，判決如主文。
本案經檢察官李巧菱到庭執行職務。
中    華    民    國    98    年    2     月    20    日
                  刑事第十二庭  審判長法  官  白光華
                                      法  官  曾淑娟
                                      法  官  楊志雄
以上正本證明與原本無異
本件不得上訴
                                      書記官  陳春銘
中    華    民    國    98    年    2     月    20    日
附錄本案論罪科刑法條全文：
刑法第339條
意圖為自己或第三人不法之所有，以詐術使人將本人或第三人之
物交付者，處5 年以下有期徒刑、拘役或科或併科1 千元以下罰
金。
以前項方法得財產上不法之利益或使第三人得之者，亦同。
前二項之未遂犯罰之。
附表：
┌──┬───┬──────┬────────┬──────────┐
│編號│被害人│轉帳匯款時間│轉帳匯款金額（新│詐騙方式            │
│    │      │            │臺幣）及帳戶    │                    │
├──┼───┼──────┼────────┼──────────┤
│ 1  │乙○○│97年6 月15│先後三次各轉帳一│由一自稱統一購物人員│
│    │      │日20時46分  │萬九千一百十二元│之不詳詐騙集團成員，│
│    │      │同日21時14│、五千三百八十七│於九十七年六月十五日│
│    │      │分          │元、三千二百六十│晚間八時許，以電話向│
│    │      │同日21時39│一元（合計二萬七│乙○○佯稱欲幫乙○○│
│    │      │分          │千七百六十元）至│取消分期扣款之設定云│
│    │      │            │被告之子李００前│云，嗣自稱郵局人員之│
│    │      │            │開陽信銀行帳戶。│詐騙集團成員，又以電│
│    │      │            │                │話向乙○○佯稱已接獲│
│    │      │            │                │統一購物公司通知扣款│
│    │      │            │                │取消，要其前往自動櫃│
│    │      │            │                │員機作取消扣款之動作│
│    │      │            │                │云云，致乙○○陷於錯│
│    │      │            │                │誤，依其指示持金融卡│
│    │      │            │                │至自動櫃員機操作而轉│
│    │      │            │                │帳匯款。            │
├──┼───┼──────┼────────┼──────────┤
│ 2. │丙○○│97年6 月15日│轉帳二萬五千九百│由一自稱「博克來」書│
│    │      │21時19分許  │八十一元至被告之│局服務人員之不詳詐騙│
│    │      │            │子李００前開陽信│集團成員，於九十七年│
│    │      │            │銀行帳戶。      │六月十五日晚間八時許│
│    │      │            │                │以電話向丙○○佯稱其│
│    │      │            │                │之前在網路購書之帳單│
│    │      │            │                │出錯，變成分期付款方│
│    │      │            │                │式，要丙○○至自動櫃│
│    │      │            │                │員機操作取消云云，致│
│    │      │            │                │丙○○陷於錯誤，依其│
│    │      │            │                │指示至自動櫃員機操作│
│    │      │            │                │而轉帳匯款。        │
└──┴───┴──────┴────────┴──────────┘


司法院資訊處製作；財團法人民間司法改革基金會備份。
